【裁判字號】    92,交上訴,119
【裁判日期】    921106
【裁判案由】    公共危險
【裁判全文】
臺灣高等法院高雄分院刑事判決          九十二年度交上訴字第一一九號
    上  訴  人
    即  被  告  丙○○
右上訴人因公共危險案件，不服臺灣高雄地方法院九十二年度交訴字第三號中華民國
九十二年七月十六日第一審判決（起訴案號：臺灣高雄地方法院檢察署九十一年度偵
字第五三九四號），提起上訴，本院判決如左：
      主      文
上訴駁回。
      事      實
一、丙○○前於民國八十七年間，因恐嚇案件，經本院於八十八年八月十九日，以八
    十八年上易字第九五三號判處有期徒刑三月確定，並於同年十一月十五日執行完
    畢。詎丙○○猶不知警惕，於九十年六月二十六日凌晨某時，在高雄縣旗山鎮○
    ○里○○路三十一號家中與其兄乙○○發生口角後，為避開與乙○○之爭執，在
    未戴眼鏡視力欠佳之情況下，竟仍駕駛車牌號碼ＺＣ─五三五二號自小客車離開
    其上揭住處，沿高雄縣旗山鎮○○路，由美濃往旗尾方向行駛，丙○○為汽車駕
    駛人，原應注意車前狀況，並隨時採取必要之安全措施，而當時天候晴、有日間
    自然光線、路面狀態乾燥、無障礙物、視距甲好，並無不能注意之情形，其竟疏
    未遵守上開規定，以時速六十公里之速度行駛，嗣於同日上午五時許，途經高雄
    縣旗山鎮○○里○○路三五之一號前，適乙○○手持木塊由路旁衝出，欲阻攔丙
    ○○離去時，丙○○因視力欠佳且疏於注意致閃避不及而撞擊乙○○，乙○○因
    而受有頭部外傷等傷害，嗣經送醫仍因顱內出血而不治死亡（丙○○涉犯過失致
    死罪部分，業經原審判處有期徒刑八月確定）。詎丙○○明知業已駕車肇事，並
    致乙○○倒地受傷，竟未下車查看，對乙○○採取必要之救護措施，反另行基於
    駕車肇事逃逸之犯意，猶駕駛上開自小客車逃離事故現場，前往位於高雄縣旗山
    鎮○○路上之鳳山寺濟公廟，嗣經路旁民眾報警至現場處理後，丙○○始在同日
    上午六時三十分許，駕駛上開自小客車於返家途經肇事地點時，為警查獲。
二、案經臺灣高雄地方法院檢察署檢察官自動簽分偵查起訴。
      理      由
一、上訴人即被告丙○○未於本院審理時到庭，惟於本院調查時，訊據被告丙○○固
    坦承有於右揭時、地駕駛車牌號碼ＺＣ─五三五二號自小客車，不慎撞擊至被害
    人乙○○之過失致死之事實，惟矢口否認有何肇事逃逸之犯行，辯稱：伊當時未
    戴眼鏡、視力不好，不知有撞到人，伊並沒有要逃逸之意思云云。
二、經查：
（一）被告於上開時、地，駕駛前揭車輛，突遭被害人乙○○手持木塊由路旁衝出，
      欲阻攔被告離去時，因視力欠佳、疏未注意車前狀況，致閃避不及撞擊至被害
      人乙○○，致被害人受有顱內出血、頭部外傷，經送醫後不治死亡事實，業據
      被告坦承不諱，核與被害人乙○○母親高蔡往入指訴，及證人林秀貞、證人即
      到場處理之警員詹立明證述之情節均相符合；又被害人乙○○因本件事故致頭
      部外傷、顱內出血不治死亡等情，亦經台灣高雄地方法院檢察署檢察官督同檢
      驗員相驗屬實，並製有相驗筆錄、相驗屍體證明書、驗斷書在卷可憑，此外，
      復有道路交通事故調查報告表一份、高雄縣警局旗山分局旗尾分駐所受理各類
      案件記錄表各一紙及高雄縣警察局舉發違反道路交通管理事件通知單二紙、現
      場相片二十紙、原審九十年度交易字第四六五號判決可資佐證，是被告駕駛動
      力交通工具肇事致人死亡之事實，應可認定。
（二）而被告確係知悉其駕車肇事撞及被害人乙○○之事實，業據被告於警訊時供承
      ：「我看見乙○○衝進屋內後，我就上ＺＣ─五三五二號自小客車，立即倒車
      出去，後沿樹人路往旗尾方向行駛，乙○○從家裡衝過家空地至樹人路上，我
      發現人影時，有往左閃，還是閃不過而撞上」等語，於偵查中供稱：「‧‧‧
      我哥哥就往裏面衝，說要殺死我，我就上車倒車到路上，要離開沿樹人路往旗
      山方向開，突然我哥哥從路旁野草堆跳出來，跳到馬路上，我要閃但已來不及
      了，就撞到他」、「（問：你撞到他後，如何處理？）我嚇呆了，就一直開，
      開到旗尾的濟公廟，打電話給我姊姊要她幫我看看我哥哥」等語（見九十年度
      相字第一○七九號卷第三四、三五頁），嗣於九十年八月三日，原審九十年度
      交易字第四六五號案件（下稱原審前案）審理時，亦供稱：「（問：何時發現
      乙○○？）我看見乙○○時，他已經在我車前方被我撞到了」、「（問：撞到
      他後你如何處理？）我就精神恍惚，不知如何就將車開到濟公廟拜拜」、「（
      問：為何拜拜？是否知道撞到乙○○？）我知道，但不確定」等語，另於本院
      九十年度交上易字第二五七號案件審理時，亦供稱：「‧‧‧我要開車離開，
      乙○○拿木棍追打我，他從巷口衝到大馬路，我煞車不及撞到他，撞到以後，
      我跑到濟公廟，到美濃拿眼鏡」等語，核與證人高蔡往入於警詢中證稱：「（
      問：丙○○將乙○○撞倒地後，有無停車及下車探視？有無報案？）沒有看見
      丙○○下車，不知道丙○○有無報警或報案」等語，另於本院上開案件審理時
      ，亦證稱：「我沒有看到被告撞到乙○○，我到的時候只有看到乙○○躺在地
      上，沒有看到被告」等語，及證人詹立明於原審前案審理時證稱：「（問：到
      現場被告是否在場？）沒有」等語，及於原審調查時證稱：「（問：接獲通報
      時，被告確時沒有在現場？）到現場確實沒有看到被告」等語，大致相符，是
      被告上開於警詢、偵查中、原審前案及本院上開案件中之自白，核與事實相符
      ，應可採信，足認被告於駕駛上開自小客車肇事撞倒乙○○，致乙○○受傷因
      而死亡後，確未下車查看，逕自駕車逃離現場，至為明確。
（三）至被告辯稱：伊當時未戴眼鏡、視力不好，不知有撞到人，伊並沒有要逃逸之
      意思云云。惟查：(1)被告駕駛之車牌號碼ＺＣ─五三五二號自小客車，因撞擊
      至被害人乙○○後，車前擋風玻璃右下側出現嚴重龜裂，且被害人乙○○亦因
      被告上開之駕車撞擊行為，致受有顱內出血、頭部外傷而不治死亡等情，分別
      有現場車損照片四幀及臺灣高雄地方法院檢察署相驗屍體證明書一紙附卷可稽
      ；另參以被告於警詢時供稱：「（問：你撞上乙○○時之行車速度多少？）約
      時速六十公里」等語，衡諸一般駕駛汽車經驗法則，應認被告當時撞擊至被害
      人時之力道甚鉅，當可感受到車身與他物撞擊之強烈碰觸感，益證被告當時確
      實知悉其所駕駛之上開車輛撞擊至被害人甚明，而該撞擊後之強烈碰觸感，核
      與被告辯稱視力不好、未戴眼鏡等情無涉，足見被告上開所辯，均難令人置信
      ；(2)被告前後於警詢、偵查中、原審前案及本院上開案件審理時，均業已供承
      上情，其於案發後迄今二年有餘，幾經思索再為前揭辯詞，恐有刻意迴護自身
      之嫌，是本院認被告前此之自白，顯然較少考量利弊得失，所供應較事後翻異
      之詞為可採，其上開辯稱，尚難採信；(3)況按犯刑法第一百八十五條之四肇事
      逃逸罪，以駕駛動力交通工具肇事，有致人死傷而逃逸之事實，為其犯罪構成
      要件，不以行為人明知被害人有死傷情形為必要（最高法院九十一年度台上字
      第一三七、二一八○號判決參照），是被告所辯不知告訴人有受傷云云，自亦
      無法解免被告肇事逃逸之罪責。
（四）綜上所述，本件事證明確，被告上開犯行，均洵堪認定。
二、核被告丙○○所為，係犯刑法第一百八十五條之四之肇事逃逸罪。被告於八十七
    年間，因恐嚇案件，經本院於八十八年八月十九日，以八十八年度上易字第九五
    三號判處有期徒刑三月確定，並於同年十一月十五日執行完畢，有臺灣高等法院
    被告全國前案紀錄表在卷可憑，其於五年內再犯最重本刑為有期徒刑以上之本罪
    ，為累犯，依刑法第四十七條之規定，加重其刑。原審因而適用刑法第一百八十
    五條之四、第四十七條之規定，並審酌被告明知其所駕駛之上開自小客車撞擊至
    其兄長乙○○後，猶駕車逃逸，未立即施以救護，致被害人錯失即時救護之時機
    ，而危及生命、身體安全，犯後猶矢口否認犯罪，惟念其業與被害人家屬高蔡往
    入達成民事和解，有和解書一紙附卷可查等一切情狀，量處有期徒刑八月。經核
    原審此部分判決認事用法並無不合，量刑亦屬適度，被告上訴意旨，仍執前詞，
    否認犯罪，指摘原審此部分判決不當，為無理由，應予駁回。
三、被告經合法傳喚，無正當理由不到庭，爰不待其陳述逕行判決。
據上論斷，應依刑事訴訟法第三百六十八條、第三百七十一條，判決如主文。
本案經檢察官朱文彬到庭執行職務。
中    華    民    國     九十二     年      十一      月     六         日
                              臺灣高等法院高雄分院刑事第三庭
                                  審判長法官  周賢銳
                                        法官  黃建榮
                                        法官  謝宏宗
右正本證明與原本無異。
如不服本判決應於收受本判決後十日內向本院提出上訴書狀，其未述上訴理由者，
並得於提起上訴後十日內向本院補提理由書狀（均須按他造當事人之人數附繕本)「
切勿逕送上級法院」。
                                      書記官  賴梅琴
中    華    民    國     九十二     年      十一      月       十       日
附錄：本判決論罪科刑法條：
刑法第一百八十五條之四
駕駛動力交通工具肇事，致人死傷而逃逸者，處六月以上五年以下有期徒刑。
                                                                        Ｆ


司法院資訊處製作；財團法人民間司法改革基金會備份。
